【裁判字號】    95,易,1627
【裁判日期】    950929
【裁判案由】    動產擔保交易法
【裁判全文】
臺灣臺北地方法院刑事判決              95年度易字第1627號
公  訴  人  臺灣臺北地方法院檢察署檢察官
被      告  甲○○
上列被告因違反動產擔保交易法案件，經檢察官提起公訴（九十
五年度偵緝字第一四二八號），本院因被告所犯非死刑、無期徒
刑、最輕本刑為三年以上有期徒刑之罪或高等法院管轄第一審案
件，經被告於準備程序為有罪之陳述，裁定進行簡式審判程序，
判決如下：
    主    文
甲○○動產擔保交易之債務人，意圖不法之利益，將標的物出質
，致生損害於債權人，處拘役參拾日，如易科罰金，以參佰元折
算壹日。
    事    實
一、甲○○於民國九十年三月三十日某時，在臺北市○○區○○
    路三八五之一號，以動產擔保交易法之附條件買賣方式，向
    嘉弘車業有限公司（下稱嘉弘公司）分期付款購買車號BFQ-
    283號重型機車一輛（下稱標的物），雙方約定總價金新臺
    幣（下同）七萬七千六百六十元，甲○○於交車時應先繳納
    自備款六千五百元，餘款則自同年四月三十日起至九十一年
    三月三十日止，每月一期，分十二期給付，每期應繳金額為
    五千九百三十元，並約定標的物存放處為臺北市○○區○○
    路二段二六一巷六一弄七號二樓甲○○住處，於價金未付清
    之前，標的物之所有權仍屬於嘉弘公司所有，甲○○僅得依
    約占有使用，不得將標的物任意遷移、出質或為其他處分。
    詎甲○○為動產擔保交易之債務人，於繳完上揭自備款並取
    得標的物後，竟意圖不法之利益，自第一期起即拒不依約繳
    納期款，且擅將標的物遷移不明他處，並將之典當與址設不
    詳之某當舖得款花用，致債權人嘉弘公司（此處起訴書誤載
    為嘉弘企業股份有限公司）追索無著而受有損害。
二、案經嘉弘公司訴由臺北市政府警察局萬華分局報告臺灣臺北
    地方法院檢察署檢察官偵查起訴，被告於本院準備程序中就
    被訴之事實為有罪之陳述，經本院合議庭裁定改行簡式審判
    程序。
    理    由
一、上揭犯罪事實，業據被告甲○○於本院審理時坦承不諱，核
    與告訴人嘉弘公司之代理人周美君、劉淑儀指訴之情節相符
    ，並有分期付款附條件買賣契約書、切結書、催收動作記錄
    報告、嘉祥財信管理股份有限公司外訪回擲單各一紙及照片
    四張在卷可稽，足認被告自白與事實相符，本案事證業臻明
    確，被告犯行堪以認定，應予依法論科。
二、核被告所為，係犯動產擔保交易法第三十八條之罪。又被告
    行為後，刑法部分條文業於九十四年二月二日修正公布，並
    自九十五年七月一日起施行，其中與本案有關之第二條、第
    三十三條及第四十一條等規定均已修正，罰金罰鍰提高標準
    條例亦於九十五年五月十七日公布刪除第二條規定，並自同
    年七月一日起施行。按行為後法律有變更者，適用行為時之
    法律，但行為後之法律有利於行為人者，適用最有利於行為
    人之法律，現行刑法第二條第一項定有明文。此條規定乃與
    刑法第一條罪刑法定主義契合，而貫徹法律禁止溯及既往原
    則，係規範行為後法律變更所生新舊法律比較適用之準據法
    ，是刑法第二條本身雖經修正，但刑法第二條既屬適用法律
    之準據法，本身尚無比較新舊法之問題，應一律適用裁判時
    之現行刑法第二條規定以決定適用之刑罰法律，次按本次刑
    法修正之新舊法比較適用，應就罪刑有關之共犯、未遂犯、
    想像競合犯、牽連犯、連續犯、結合犯，以及累犯加重、自
    首減輕暨其他法定加減原因（如身分加減）與加減例等一切
    情形，綜其全部罪刑之結果而為比較，最高法院九十五年五
    月二十三日九十五年度第八次刑事庭會議著有決議可資參照
    ，復按：（一）動產擔保交易法第三十八條之罪，法定刑為
    三年以下有期徒刑、拘役或科或併科六千元以下之罰金，依
    罰金罰鍰提高標準條例第一條前段規定之提高十倍及現行刑
    法第三十三條第五款規定之罰金刑為一千元以上計算，則於
    刑法上開修正後，動產擔保交易法第三十八條之罪所得科或
    併科之罰金刑最高額為十八萬元，最低額為一千元，然依罰
    金罰鍰提高標準條例第一條前段及修正前之刑法第三十三條
    第五款規定，動產擔保交易法第三十八條之罪所得科或併科
    之罰金刑最高額雖同為十八萬元，惟其最低額為銀元一元，
    折算新臺幣僅為三元，遠低於刑法修正後之動產擔保交易法
    第三十八條之罪所得科或併科之罰金刑最低額一千元，比較
    修正前、後之刑罰法律，自以修正前之法律較有利於被告。
    （二）修正前之刑法第四十一條第一項前段規定：「犯最重
    本刑為五年以下有期徒刑以下之刑之罪，而受六個月以下有
    期徒刑或拘役之宣告，因身體、教育、職業、家庭之關係或
    其他正當事由，執行顯有困難者，得以一元以上三元以下折
    算一日，易科罰金」，易科罰金折算標準則依修正前之罰金
    罰鍰提高標準條例第二條前段規定，就其原定數額提高為一
    百倍折算一日，是被告行為時之易科罰金折算標準，應以銀
    元三百元折算一日，折算為新臺幣則應以九百元折算為一日
    ，惟依現行刑法第四十一條第一項前段規定：「犯最重本刑
    為五年以下有期徒刑以下之刑之罪，而受六個月以下有期徒
    刑或拘役之宣告者，得以新臺幣一千元、二千元或三千元折
    算一日，易科罰金」，比較修正前以九百元折算一日，修正
    後則以一千元折算一日之易科罰金折算標準，自以修正前之
    法律較有利於被告。（三）綜上比較結果，以修正前即行為
    時之規定有利於被告，應適用行為時之法律處罰之。被告將
    標的物出質於當舖，其出質行為本質上即含有遷移性質，就
    該遷移行為自應包含於出質行為內，而為出質行為所吸收，
    不另論罪。爰審酌被告曾有竊盜前科，且前因違反動產擔保
    交易法第三十八條規定，經檢察官認屬刑事訴訟法第三百七
    十六條所列之輕微案件，參酌刑法第五十七條所列各款事由
    ，而以職權不起訴處分確定在案，此有臺灣高等法院被告全
    國前案紀錄表、臺灣臺北地方法院檢察署檢察官九十三年度
    偵緝字第一五六一號不起訴處分書在卷可按，素行欠佳，惟
    犯罪動機係因其工作減少，生活困難致無力繳納約定期款，
    犯罪後尚能坦承犯行，並表明分期還款之意願，犯後態度尚
    可，暨犯罪之目的、手段、所生危害，被告之生活狀況、智
    識程度等一切情狀，量處如主文所示之刑，並諭知易科罰金
    之折算標準。
據上論斷，應依刑事訴訟法第二百七十三條之一、第二百九十九
條第一項前段，動產擔保交易法第三十八條，刑法第十一條前段
、第二條第一項前段、修正前刑法第四十一條第一項前段，修正
前罰金罰鍰提高標準條例第一條前段、第二條，判決如主文。
本案經檢察官陳清茂到庭執行職務
中    華    民    國  九 十 五  年  九  月  二 十 九  日
                            刑事第二庭  法  官  吳孟良
上正本證明與原本無異。
如不服本判決，應於判決送達後10日內向本院提出上訴狀（應抄
附繕本）。告訴人或被害人如對於本判決不服者，應具備理由請
求檢察官上訴，其上訴期間之計算係以檢察官收受判決正本之日
期為準。
                                        書記官  張漪蕙
中    華    民    國  九 十 五  年  九  月  二 十 九  日
附錄論罪科刑法條：
動產擔保交易法第三十八條
 (處分標的物之處罰)
動產擔保交易之債務人，意圖不法之利益，將標的物遷移、出賣
、出質、移轉、抵押或為其他處分，致生損害於債權人者，處3
年以下有期徒刑、拘役或科或併科6000元以下之罰金。


司法院資訊處製作；財團法人民間司法改革基金會備份。
